【裁判字號】    91,上更(一),332
【裁判日期】    920522
【裁判案由】    毒品危害防制條例
【裁判全文】
臺灣高等法院臺中分院刑事判決                九十一年度上更(一)字第三三二號
    上  訴  人
    即  被  告  丁○○
    指定辯護人  本院公設辯護人  甲○○
右上訴人因違反毒品危害防制條例案件，不服臺灣南投地方法院八十八年度訴字第二
二八號，中華民國八十九年四月十四日第一審判決（起訴案號：臺灣南投地方法院檢
察署八十八年度偵字第二一四三號），提起上訴，經判決後，由最高法院第一次發回
更審，本院判決如左：
    主  文
原判決撤銷。
丁○○轉讓第一級毒品，未遂，處有期徒刑拾月。扣案之摻有第一級毒品海洛因之香
煙壹支、第二級毒品安非他命壹包（淨重零．零四公克、包裝重零．壹捌公克）均沒
收銷燬之。
    事  實
一、丁○○與丙○○於民國八十五年間結識，緣丙○○前即有施用毒品之前例，甫於
    八十七年十月二十二日經臺灣南投地方法院裁定送觀察勒戒完畢，丙○○於八十
    八年四月一日因病至南投縣竹山鎮慈山醫院就醫，並住院診療，乃以電話委請丁
    ○○代為尋購毒品，丁○○應允後，乃基於無償轉讓第一級毒品及第二級毒品之
    犯意，先於八十八年四月初向綽號「鬍仔」之不詳姓名男子購買價值新台幣（下
    同）一千元摻有第一級毒品海洛因之香煙一支而持有之，並自八十八年四月四日
    起至同年月十五日止，多次以其住處之電話（０四九）七五一八一八號，打丙○
    ○持有之呼叫器000000000號聯絡丙○○，於丙○○打電話回覆時，告
    知已為其購得海洛因而可無償提供與丙○○施用；丁○○復於同年月十五日，再
    向前揭綽號「鬍仔」之人購買價值一千元之安非他命一小包而持有，並以相同方
    式與丙○○聯絡，告知其另購得安非他命可供蘇女施用，詎丙○○竟另萌向警舉
    發之意，佯與丁○○約妥於當日二十一時許在南投縣鹿谷鄉廣興村廣興國小前交
    付，並同時匿名報警指稱有人在該處交易毒品，迨丁○○持前開為丙○○所購得
    之毒品前往交付時，為經丙○○通知而埋伏於現場之員警當場查獲，並自丁○○
    身上扣得摻有第一級毒品海洛因之香煙一支及第二級毒品安非他命一小包（淨重
    ０．０四公克、包裝重０．一八公克）
二、案經南投縣警察局竹山分局報告臺灣南投地方法院檢察署檢察官偵查起訴。
    理  由
一、訊據上訴人即被告丁○○（以下簡稱被告）坦認有於右揭時、地，持其為丙○○
    購得之摻有海洛因之香煙一支及安非他命一小包，欲行交付予丙○○前，即為警
    查獲之事實不諱，核與證人丙○○於偵審時供證及證人即查獲本案之員警段孝文
    於原審訊問時證述之情節均大致相符，復有被告住處電話（０四九）七五一八一
    八號及丙○○住處電話（０四九）七五四００二號之長途與室內通話紀錄各乙份
    附卷可稽（見偵查卷第三八頁以下、第七二頁以下）。而扣案之被告所持有香煙
    一支及結晶一小包，經送法務部調查局檢驗結果，送驗香煙內有海洛因殘留，送
    驗結晶則係甲基安非他命，淨重０．０四公克，包裝重０．一八公克，亦有該局
    八十八年五月二十七日（８８）000000000號及（８８）000000
    000號檢驗通知書二紙在卷可憑（見偵查卷第六一頁、第六二頁）。是本件事
    證明確，被告轉讓毒品之犯行堪予認定。
二、公訴人固認被告涉犯引誘丙○○施用毒品之罪嫌，惟按認定不利於被告之事實，
    須依積極證據，苟積極證據不足為不利於被告事實認定時，即應為有利於被告之
    認定，更不必有何有利之證據；而所謂「積極證據足以為不利被告事實之認定」
    係指據為訴訟上證明之全盤證據資料，在客觀上已達於通常一般之人均不致於有
    所懷疑，而得確信被告確曾犯罪之程度，若未達到此一程度，而有合理懷疑之存
    在時，即無從為有罪之認定（最高法院三十年上字第八一六號、七十六年台上字
    第四九八六號判例意旨參照）。訊據被告矢口否認有引誘證人丙○○施用毒品之
    犯行，辯稱：係丙○○自行打電話給被告，表示她很痛苦，要求被告代為購買毒
    品，被告才會向「鬍仔」購買海洛因及安非他命等語。經查：
（一）證人丙○○固於偵審中均證稱其自八十七年間經法院勒戒後，即未再繼續施用
      毒品，故並未請被告代其尋購云云；惟查，證人丙○○曾多次施用安非他命，
      且於八十七年十月二十二日方經臺灣南投地方法院裁定送觀察勒戒完畢之情，
      業據其於本院訊問時供證：「（是否曾經吸食過毒品？何時開始？）有，吸食
      安非他命，吸食過好幾次。大概自國中的時候開始吸食。我只唸一年高中，我
      大概斷斷續續吸食安非他命直到十九歲（按：證人丙○○為六十八年二月十七
      日生，本件案發時甫成年）」「（有無被警察抓過？）兩次」等語（見本院卷
      第二四頁），並有高等法院被告全國前案紀錄表乙份在卷足參（見本院卷第四
      三頁），顯見丙○○確有施用毒品之前例。而證人段孝文固於原審時證稱：「
      事後有去丙○○家搜索及驗尿，而皆沒有」等語，然警員段孝文至證人丙○○
      住處搜索時並無對蘇女驗尿一節，除據證人丙○○於本院訊問時自承不諱外（
      見本院卷第二五頁），經本院向南投縣警察局竹山分局函詢結果，該分局亦覆
      以並無證人丙○○採尿送驗之紀錄可查，有該分局九十二年三月十八日投竹警
      刑字第０九一０００五六三五號函在卷可憑（見本院卷第三四頁），則證人丙
      ○○所謂未繼續施用毒品之證詞，是否可信，即值存疑。
（二）又依前開被告住處及蘇女住處電話之通聯紀錄固顯示，被告自八十八年四月四
      日起至查獲日止，幾乎每日或隔日即以呼叫器多次聯絡丙○○，惟依丙○○家
      中電話之通聯紀錄，丙○○僅曾於八十八年四月六日下午七時三十二分二十七
      秒、同年月十二日下午八時二分四十九秒、同年月十三日八時二十一分三十九
      秒、同年月十四日下午十時四十五分二十秒及五十分二十秒、同年月十五日下
      午一時二十一分二十秒、七時四十六分四十四秒、八時二十三分四十秒及八時
      三十一分三十五秒打電話至被告住處，二相對照結果，除其中八十八年四月十
      五日丙○○多次與被告聯絡乃為與被告約定時間見面，以便報警查獲外，其餘
      各次丙○○打電話至被告住處之時間均在被告多次以呼叫器聯絡丙○○之後，
      公訴人即以此推論本件係由被告先以呼叫器與丙○○聯絡，丙○○始予回電，
      被告顯有引誘蘇女施用毒品之犯行云云；惟查，證人丙○○自八十八年四月一
      日起，至同年月六日止，均在南投縣竹山鎮慈山醫院住院就醫，有該醫院八十
      八年十一月十五日慈字第八八０九０二六號函一份附卷可稽（見原審卷第三六
      頁）。而警員段孝文在原審訊問時亦證稱：「（丙○○人在何處？）她很少在
      家，大部分時間在草屯」等語（見原審卷第二七頁），是證人丙○○自八十八
      年四月一日起，至同年月六日止，既於慈山醫院住院就醫，平時亦很少在家，
      大部分時間都在草屯，則證人丙○○除以其家中電話與被告聯絡以外，有無在
      上開醫院或其他處所，以其他電話（或公共電話）主動聯絡被告之情形？難謂
      全無疑義，況以被告之辯詞，證人丙○○係於八十八年四月初之住院就醫時期
      ，以電話聯絡委請被告代購毒品，則此期間證人丙○○住處電話自無撥打予被
    告之紀錄，且如被告所謂受丙○○之託尋購毒品而有結果，自然會多方主動聯
      絡證人丙○○，詢其應如何交付，是僅以上開被告每日或隔日即以呼叫器多次
      聯絡證人丙○○及證人丙○○打電話至被告住處之時間均在被告多次以呼叫器
      聯絡丙○○後之通話紀錄，自不足作為被告引誘丙○○施用毒品之證明，從而
      所謂引誘施用毒品一節，尚乏依據，被告此部分所辯尚非全然不足採信。
三、查本件被告基於轉讓之犯意，先自行購得毒品，再持此屬於自己所有之毒品，至
    約定地點意欲交付，即已著手於轉讓行為，雖丙○○並未到場，致轉讓行為未能
    完成，仍應成立毒品危害防制條例之轉讓毒品未遂罪（最高法院八十五年度第四
    次刑事庭會議決議意旨參照）；又海洛因經毒品危害防制條例第二條第二項第一
    款列為第一級毒品、安非他命則經同條項第二款列為第二級毒品，是核被告丁○
    ○所為，係犯毒品危害防制條例第八條第四項、第一項之轉讓第一級毒品罪未遂
    罪、同條例第八條第四項、第二項之轉讓第二級毒品未遂罪。公訴意旨認被告欲
    提供毒品與丙○○施用而不遂，其所為係犯毒品危害防制條例第七條第四項、第
    一項、第二項之引誘他人施用毒品未遂罪，惟丙○○前即曾因施用毒品經原審法
    院送觀察勒戒，其既有施用毒品之前例，可見並非由被告引誘始生施用毒品之決
    意。被告所為尚與該條例第七條引誘他人施用之構成要件有間，自難以該罪相繩
    ，而僅應成立該條例第八條之轉讓毒品罪，惟因交付毒品之社會基本事實同一，
    起訴法條應予變更。被告於轉讓前持有毒品之低度行為應為轉讓毒品之高度行為
    所吸收，均不另論罪。被告以一行為，同時轉讓第一級毒品海洛因與第二級毒品
    安非他命而不遂，觸犯構成要件不相同之罪名，為想像競合犯，應依法從一重之
    轉讓第一級毒品未遂罪處斷。被告已著手於犯罪之實施，惟未完成轉讓行為即遭
    警查獲，為未遂犯，應依刑法二十六條前段之規定減輕其刑。原審未就丙○○施
    用毒品之犯意是否起於被告之引誘予以詳酌，遽論被告以引誘他人施用毒品未遂
    罪，容有未洽，被告據此提起上訴，指摘原判決之不當，為有理由，應由本院將
    原判決予以撤銷改判。爰審酌被告著手轉讓毒品之行為，助長毒品流通，戕害他
    人身心健康及國民生機，及轉讓之數量非鉅，其行為所生危害程度、所用手段、
    方法與犯罪後態度等一切情狀，量處如主文第二項所示之刑。至扣案摻有第一級
  毒品海洛因之香煙一支及第二級毒品安非他命一包（淨重○．○四公克、包裝重
    ○．一八公克），不問是否屬被告所有，應依毒品危害防制條例第十八條第一項
    前段之規定，併宣告沒收銷燬之。
據上論斷，應依刑事訴訟法第三百六十九條第一項前段、第三百六十四條、第二百九
十九條第一項前段、第三百條，毒品危害防制條例第八條第四項、第一項、第二項、
第十八條第一項前段，刑法第十一條前段、第五十五條、第二十六條前段，判決如主
文。
本案經檢察官乙○○到庭執行職務。
中      華      民      國    九十二    年      五      月    二十二    日
                                  臺灣高等法院臺中分院刑事第五庭
                                        審判長法  官  袁  從  楨
                                              法  官  姚  勳  昌
                                              法  官  郭  同  奇
右正本證明與原本無異。
如不服本判決應於收受送達後十日內向本院提出上訴書狀，其未敘述上訴之理由者並
得於提起上訴後十日內向本院補提理由書（均須按他造當事人之人數附繕本）。
                                              書記官  陳  玫  伶
中      華      民      國    九十二     年      五       月   二十三   日
附錄：本判決論罪科刑法條全文
毒品危害防制條例第八條
轉讓第一級毒品者，處一年以上七年以下有期徒刑，得併科新台幣一百萬元以下罰金
。
轉讓第二級毒品者，處六月以上五年以下有期徒刑，得併科新台幣七十萬元以下罰金
。
轉讓第三級毒品者，處三年以下有期徒刑，得併科新台幣三十萬元以下罰金。
前三項之未遂犯罰之。
                                                                        Ｆ


司法院資訊處製作；財團法人民間司法改革基金會備份。
